【裁判字號】    99,上易,578
【裁判日期】    990720
【裁判案由】    詐欺
【裁判全文】
臺灣高等法院高雄分院刑事判決         99年度上易字第578號
上  訴  人  臺灣屏東地方法院檢察署檢察官
被      告      乙○○
上列上訴人因被告詐欺案件，不服臺灣屏東地方法院99年度簡上
字第56號中華民國99年5 月4 日第一審判決（起訴案號：臺灣屏
東地方法院檢察署98年度偵字第4540號），提起上訴，本院判決
如下：
    主  文
原判決撤銷。
乙○○犯幫助詐欺取財罪，累犯，處拘役伍拾日，如易科罰金，
以新臺幣壹仟元折算壹日。
    事  實
一、乙○○於民國（以下同）87年間，因妨害性自主案件，經臺
    灣高等法院以91年度少連上更一字第57號判決判處有期徒刑
    4 年，並經最高法院以92年台上字第3942號判決駁回上訴確
    定，於96年1 月29日縮短刑期假釋出監，並於96年6 月12日
    縮刑期滿未經撤銷假釋以已執行完畢論，詎仍不知悔改，其
    可以預見一般人收集金融帳戶使用，常與財產犯罪密切相關
    ，且取得他人存摺之目的在於收取贓物及掩飾犯行不易遭人
    追查，竟不顧他人所可能遭害之危險，仍以縱若有人持以犯
    罪亦無違反本意之幫助詐欺取財犯意，將其申設於屏東車城
    郵局帳號00000000000000號帳戶存摺、密碼及提款卡，於不
    詳時地交予不詳年籍成年人使用，而使詐騙集團成員中之不
    詳年籍之成年人，意圖為自己不法所有，基於詐欺取財之犯
    意，於98年5 月8 日19時，電告被害人甲○○，佯稱先前網
    路購物付款有誤，請再次匯款，使不知有詐之甲○○於當日
    19時35分許，至台北蘆洲郵局以ＡＴＭ轉帳之方式匯款新臺
    幣（下同）29,983及29,993元入上開帳戶內，旋為詐欺集團
    人員提領，嗣甲○○知受騙，經報警循線查獲上情。
二、案經屏東縣警察局恆春分局移送台灣屏東地方法院檢察署檢
    察官偵查起訴。
    理  由
一、訊之被告乙○○否認幫助詐欺，辯稱：我沒有將上開郵局帳
    號之存摺、提款卡等相關資料提供給詐騙集團使用，我於98
    年5 月12日上午5 點多，在當時租屋的高雄市○○區○○路
    房內，想要付房租而要拿此帳戶出來用時，才發現失竊遺失
    ，因我怕忘記密碼，而將6 位數的密碼寫小紙張貼在該提款
    卡內，未幫助詐欺云云。惟查：上揭被騙匯入金錢之事實，
    業据被害人甲○○指訴綦詳，並有被告乙○○所開帳戶之開
    戶基本資料、客戶往來明細及被害人受騙而操作自動櫃員機
    之交易明細表可稽，足証被告乙○○之上開帳戶確有遭詐欺
    集團人員利用作為詐騙被害人後匯款入帳戶內之事實，又被
    害人受害前，該帳戶經以提款卡將存款幾乎提領一空，應係
    刻意為之，又前開帳戶並未申請掛失、補發存摺或更換密碼
    、提款卡之記錄，此有中華郵政股份有限公司屏東郵局98年
    9 月2 日屏營字第0985002306號函可憑（見偵查卷第12頁）
    ，足見被告所辯有申請掛失，補發一節並無法證實，雖被告
    提出郵局製發之客戶存簿資料表格一份，但此一表格列印係
    存戶得隨時請求郵局列印給予，且無論該表格之取得及被告
    所辯是否「報案」之時間點均已是詐欺集團行騙得逞之後發
    生之事，並非遺失相關証件後即時處現，亦無以據為有利被
    告之証據。又被告乙○○於偵查時已坦承其所持有之其母之
    提款卡上並未書立密碼（見98年8 月11日偵查筆錄，即偵查
    卷第8 頁），可見被告乙○○使用提款卡並無將密碼寫在提
    款卡上之習慣，而密碼是提款所必需之條件，密碼他人無從
    知悉，可見被告乙○○應有將密碼告知他人，他人才可据以
    提款，是被告辯稱：上開存摺、密碼及提款卡遭竊，密碼係
    寫在存款簿上，但未報警云云，此與常情及被告乙○○使用
    其母之提款卡未貼密碼之情形有悖，其所謂報警亦係被害人
    款項匯入案發後所為，事証明確，被告乙○○所辯係卸責之
    詞，不足採信，其犯行已堪認定。
二、按刑法上之幫助犯，係對於犯罪與正犯有共同之認識，而以
    幫助之意思，對於正犯資以助力，而未參與實施犯罪之行為
    者而言，如未參與實施犯罪構成要件之行為，且係出於幫助
    之意思提供助力，即屬幫助犯。故核被告乙○○所為，係犯
    刑法第30條第1 項、第339 條第1 項之幫助詐欺取財罪。又
    被告乙○○於87年間因妨害性自主案件，經臺灣高等法院以
    91年度少連上更一字第57號判決判處有期徒刑4 年，並經最
    高法院以92年台上字第3942號判決駁回上訴確定，於96 年1
    月29日縮短刑期假釋出監，並於96年6 月12日縮刑期滿未經
    撤銷假釋以已執行完畢論，有臺灣高等法院被告前案紀錄表
    在卷可稽，其受徒刑之執行完畢後，5 年以內故意再犯有期
    徒刑以上之本罪，為累犯，依法應加重其刑。再被告乙○○
    以幫助之意思，參與構成要件以外之行為，係幫助犯，依刑
    法第30條第2 項規定，減輕其刑。被告同時有刑之加重及減
    輕事由，依刑法第71條第1 項規定，應先加後減之。
三、原審不察，遽諭知無罪，尚有未洽，檢察官上訴指摘原判決
    不當，為有理由，自應予撤銷改判，審酌被告乙○○提供金
    融帳戶存摺、提款卡、密碼供他人非法使用，助長詐欺集團
    遂行犯罪，造成犯罪偵查困難，致使此類犯罪手法層出不窮
    ，嚴重危害交易秩序與社會治安，其並未實際參與本件詐欺
    取財之犯行，可責性較小，匯入其帳戶之金額為5 萬9 千餘
    元等一切情狀，爰同簡易庭所判量處拘役50日，並諭知如易
    科罰金以新台幣1 千元折算1 日。
據上論結，應依刑事訴訟法第369 條第1 項前段、第364 條、第
299 條第1 項前段，刑法第339 條第1 項、第30條、第47條第1
項、第41條第1 項前段，刑法施行法第1 條之1 ，判決如主文。
本案經檢察官林應華到庭執行職務。
中    華    民    國    99    年    7     月    20    日
                  刑事第八庭    審判長法  官  洪兆隆
                                      法  官  郭玫利
                                      法  官  張盛喜
以上正本證明與原本無異。
不得上訴。
中    華    民    國    99    年    7     月    20    日
                                      書記官  黃一秋
附錄本件判決論罪科刑法條：
刑法第339條第1 項：
意圖為自己或第三人不法之所有，以詐術使人將本人或第三人之
物交付者，處5 年以下有期徒刑、拘役或科或併科1 千元以下罰
金。

司法院資訊處製作；財團法人民間司法改革基金會備份。
